【裁判字號】    98,訴,315
【裁判日期】    980331
【裁判案由】    違反毒品危害防制條例
【裁判全文】
臺灣臺南地方法院刑事判決               98年度訴字第315號
聲  請  人  臺灣臺南地方法院檢察署檢察官
被      告  乙○○
上列被告因違反毒品危害防制條例案件，經檢察官聲請簡易判決
處刑（97年度偵字第 13748號），本院認為不宜，改依通常程序
審理，被告於本院行準備程序中就被訴犯罪事實為有罪之陳述，
本院合議庭裁定由受命法官獨任行簡式審判程序，判決如下：
    主  文
乙○○施用第一級毒品，累犯，處有期徒刑捌月，扣案之第一級
毒品海洛因壹包（含包裝袋，毛重零點公克）沒收銷燬之，扣
案之注射針筒壹支沒收。
    事實及理由
一、犯罪事實：乙○○曾因施用毒品案件，經本院以87年度毒聲
    字第1295號裁定送勒戒處所觀察、勒戒後，認為無繼續施用
    毒品之傾向，於民國88年1月7日釋放，並經臺灣臺南地方法
    院檢察署檢察官以87年度偵字第 12245號為不起訴處分。惟
    乙○○再度施用毒品，又經本院以90年度毒聲字第2407號裁
    定送勒戒處所觀察、勒戒後，認為有繼續施用毒品之傾向，
    再經本院以91年度毒聲字第1418號裁定令入戒治處所施以強
    制戒治，於91年9月26日停止戒治付保護管束，至92年3月22
    日保護管束期滿執行完畢。然乙○○再次施用毒品，經本院
    以91年度訴字第276號判決判處有期徒刑7月確定，於92年11
    月 7日執行完畢。詎乙○○並未戒除毒癮，於前開施用毒品
    案件執行完畢後 5年內，又基於施用第一級毒品海洛因之犯
    意，於97年 8月20日上午10時許，在臺南縣佳里鎮○○○○
    道路上，以將海洛因摻入香菸吸食之方式，施用第一級毒品
    海洛因 1次。嗣於同日上午11時50分許，乙○○騎乘車牌號
    碼WGS-249號輕機車行經臺南縣佳里鎮同安寮80-16號前，因
    形跡可疑，為警攔查，乙○○乃將其攜帶預備供施用第一級
    毒品海洛因所用之注射針筒1支及第一級毒品海洛因1包（含
    包裝袋，毛重 0.3公克）丟棄在地，為警當場查獲。員警經
    乙○○之同意對其採尿送驗，在其尿液中驗出嗎啡陽性反應
    而查知上情。案經臺南縣警察局佳里分局報請臺灣臺南地方
    法院檢察署檢察官偵查起訴。
二、前項犯罪事實，有下列事證足資證明：
  (一)被告乙○○於警詢、偵查及本院審理中所為之自白。
  (二)卷附臺南縣警察局佳里分局查獲涉嫌毒品危害防制條例毒品
    初步檢驗報告單、臺南縣警察局佳里分局偵辦「毒品」案件
    尿液送驗對照表、高雄市立凱旋醫院98年2月2日出具之濫用
    藥物尿液檢驗報告各 1紙（見警卷第17、20頁、本院97年度
    簡字第3321號卷第21頁）。
  (三)扣案之注射針筒1支、第一級毒品海洛因1包（含包裝袋，毛
    重0.3公克）。
三、按檢察官就犯罪事實一部起訴者，其效力及於全部，刑事訴
    訟法第 267條定有明文，而基於公訴不可分，審判不可分之
    原則，檢察官就犯罪事實之一部起訴者，受理法院對於未經
    起訴之他部分自屬有權審判，縱經檢察官將此具有不可分性
    之整個犯罪，割裂為二，僅一部起訴而他部予以不起訴之處
    分，其處分亦應認為無效，最高法院70年度台上字第6414號
    判例意旨可資參照。查本案原偵查檢察官雖以被告經警採集
    之尿液送驗結果，未驗出鴉片類陽性反應為由，以97年度毒
    偵字第2315號對被告所犯施用第一級毒品海洛因犯行為不起
    訴處分，而僅就其持有第一級毒品海洛因部分，聲請簡易判
    決處刑。然本案員警將所採取之被告尿液送往正修科技大學
    超微量研究科技中心檢驗時，該中心並未就被告尿液究竟有
    無鴉片代謝物進行檢驗，此觀該中心97年 8月29日出具之報
    告編號：R00-0000-000號檢驗報告中，無論初步檢驗或確認
    檢驗欄位，均未記載曾進行鴉片代謝物檢驗乙節，即屬明瞭
    （見偵查卷第13頁）；而本院就此電詢該中心究竟有無就被
    告尿液檢驗是否有嗎啡陽性反應等情，該中心覆稱：因當初
    檢體送驗時，並未勾選所欲檢驗者乃尿液中是否有嗎啡陽性
    反應，故該中心就此並未進行檢驗，此亦有本院公務電話紀
    錄表1份在卷可參（見前引簡字第3321號卷第17頁）。準此
    ，員警於查獲當日所採取之被告尿液先前既未經鑑定單位檢
    驗是否有鴉片代謝物存在，自不能以上開正修科技大學超微
    量研究科技中心出具之檢驗報告，逕認被告未曾施用第一級
    毒品海洛因。原偵查檢察官據此為不起訴處分，自有誤會。
    又原偵查檢察官既就被告所為持有第一級毒品海洛因犯行聲
    請簡易判決處刑，揆諸前引最高法院判例意旨，原偵查檢察
    官就被告施用第一級毒品犯行所為之不起訴處分，即屬無效
    ，且到庭之公訴檢察官亦已當庭擴張起訴範圍，請求本院就
    被告施用第一級毒品犯行併予審理（見本院卷第18頁反面）
    ，是本院對於具有吸收犯之實質上一罪關係之施用第一級毒
    品海洛因之高度行為，自屬有權審理，併此敘明。
四、據上論斷，應依刑事訴訟法第299條第1項前段、第273條之1
    第1項、第310條之 2、第454條第1項，毒品危害防制條例第
    10條第1項、第18條第1項前段，刑法第11條前段、第47條第
    1項、第38條第1項第2款，判決如主文。
五、如不服本判決，應於收受本判決後10日內向本院提出上訴書
    狀，並應敘述具體理由。如未敘述上訴理由者，應於上訴期
    間屆滿後20日內向本院補提理由書狀。
本案經檢察官甲○○到庭執行職務。
中    華    民    國    98    年    3     月    31    日
                  刑事第十四庭  法  官  周紹武
以上正本證明與原本無異。
如不服本判決應於收受本判決後10日內向本院提出上訴書狀，並
應敘述具體理由。其未敘述上訴理由者，應於上訴期間屆滿後20
日內向本院補提理由書狀（均須按他造當事人之人數附繕本）「
                                書記官  徐晨芳
中    華    民    國    98    年    4     月    2     日
附錄本案論罪科刑法條全文：
毒品危害防制條例第10條第1項
施用第一級毒品者，處 6 月以上 5 年以下有期徒刑。


司法院資訊處製作；財團法人民間司法改革基金會備份。
